臺灣花蓮地方法院交通事件裁定　　　　　　　　　　　九十一年度交聲字第二六號
　　原處分機關　交通部公路總局台北區監理所花蓮監理站
　　異　議　人　甲○○
　　即受處分人
右列異議人因違反道路交通管理處罰條例案件，對於交通部公路總局台北區監理所花
蓮監理站於九十一年二月十五日所為之處分（原處分案號：花監五字第裁４４－Ｐ0
0000000號），聲明異議，本院裁定如左：
        主  文
異議駁回。
        理  由
一、原處分意旨略以：異議人甲○○於民國（下同）九十年二月十三日上午十時五十
    分許，騎乘車號ＨＡＩ－９３０號重型機車行經花蓮縣花蓮市○○路三百七十五
    號前，因未戴安全帽及隨身攜帶駕駛執照，為警以異議人有違反道路交通管理處
    罰條例第二十五條第一項第三款、第三十一條第三項（修正後為同條第六項）之
    規定製單舉發。異議人就舉發單拒絕簽章，亦未於應到案日期前到案，原處分機
    關乃依道路交通管理處罰條例第二十五條第一項第三款、第三十一條第三項，及
    違反道路交通管理事件統一裁罰標準及處理細則第四十一條第四項之規定，裁決
    異議人新臺幣一千一百元罰鍰。
二、異議意旨略以：異議人於九十年二月十三日上午十時五十分許，並未騎乘車號Ｈ
    ＡＩ－９３０號重型機車出門，因家中有二台機車，伊與妻子各騎一台，從不互
    犯，且伊從未騎機車出門不戴安全帽及駕照，伊不明白舉發單所指之違規地點何
    在云云。
三、按汽車駕駛人，有駕駛車輛未隨身攜帶駕駛執照者，處新臺幣三百元以上六百元
    以下罰鍰，並責令禁止駕駛；機器腳踏車駕駛人或附載座人未依規定戴安全帽者
    ，處駕駛人新臺幣五百元罰鍰，道路交通管理處罰條例第二十五條第一項第三款
    及第三十一條第六項，分別定有明文。次按交通法庭認為聲明異議無理由者，應
    以裁定駁回之，道路交通案件處理辦法第十九條定有明文。
四、經查：
（一）證人即舉發當日取締異議人未戴安全帽及未攜帶駕照之警員沈俊傑證稱：九十
      年二月份時，伊與同事騎機車在海岸路巡邏，當時異議人從紙漿工廠由南往北
      行駛，伊等在對向車道發現異議人一個人沒有戴安全帽，於是請求異議人出示
      駕照及身分證。異議人有停車，但是口氣不好，說沒有帶證件，車子是其太太
      的，就將鑰匙拔起並將機車放在那裡，人就離開了，伊等並沒有移動異議人的
      車子，並且隨後離開。伊是事後去查車籍資料，得知車主是何金蘭，且後來打
      電話到中正派出所查詢，得知何金蘭的配偶就是異議人甲○○。異議人年齡大
      約是四、五十歲，中等身材，皮膚黑黑的，頭髮不長等語（見本院九十一年四
      月四日訊問筆錄）。嗣證人沈俊傑當庭指認異議人即為舉發日當天在舉發地點
      違規之人，此為異議人嗣所不爭執（見本院九十一年九月二十四日訊問筆錄）
      ，並有卷附機車車籍查詢資料乙紙足證車號ＨＡＩ－９３０號重型機車之車主
      為何金蘭，故本件異議人即為舉發當日之違規人，此部分事實，堪以認定。
（二）異議人雖不否認其為舉發當日之違規人，惟辯稱：伊當日僅沒有帶行照、駕照
      ，但是有戴安全帽云云（見本院九十一年九月二十四日訊問筆錄），惟經本院
      訊以證人沈俊傑，其證稱：異議人當天確實未戴安全帽，因依照伊作警員的經
      驗法則，異議人年紀五十餘歲，並非十七、八歲的年輕人，若異議人當時有戴
      安全帽，伊等不會貿然將之攔下等語（見本院九十一年九月二十四日訊問筆錄
      ），核證人所言，堪認符合社會一般經驗法則，蓋若非異議人當時未戴安全帽
      ，警員又焉會將之攔下並進一步發現其騎乘機車未攜帶駕照之事實？故證人所
      證顯然較異議人所辯為可採，異議人於舉發日當天確實未戴安全帽，亦未攜帶
      駕照之事實，堪以認定。
（三）且按「當場舉發者，應填記駕駛人或行為人姓名、性別、......。被查獲之駕
      駛人或行為人為受處分人時，應將該通知單填記後交付該行為人簽名或蓋章收
      受之；拒絕簽章者，並記明其事由，視為已收受；......。」違反道路交通管
      理事件統一裁罰標準及處理細則第十一條第一項第一款定有明文。異議人於本
      院訊問時既不否認其有於舉發日當天遭警攔查，且證人沈俊傑亦證稱係因異議
      人當時拒絕收受舉發單，始循線查出異議人之姓名、年籍，則異議人拒絕於舉
      發單上簽章之事實甚明，蓋若非其當時拒絕簽收舉發單，焉會未收到該單？揆
      諸上揭法條規定，即屬已收受舉發單，自不得執此為原裁定不合法之理由，附
      此敘明。
（四）綜上所述，異議人以前詞置辯，尚無足採，其騎乘機車未戴安全帽及攜帶駕照
      之違規事實已臻明確，原處分機關依法對異議人予以裁處，核屬有據，本件異
      議為無理由，應予駁回。
據上論斷，應依道路交通案件處理辦法第十九條，裁定如主文。
中      華      民      國    九十一    年      十      月      七      日
                              臺灣花蓮地方法院交通法庭
                                  法  官    鄭  光  婷
右正本證明與原本無異。
如對本裁定不服，應於送達後五日內，向本院提出抗告狀。（應抄附繕本）
                                  法院書記官
中      華      民      國    九十一    年      十      月      八      日
